【裁判字號】    99,監宣,25
【裁判日期】    990326
【裁判案由】    監護宣告
【裁判全文】
臺灣臺南地方法院民事裁定              99年度監宣字第25號
聲  請  人  甲○○○
上列聲請人聲請對乙○○為監護宣告事件，本院裁定如下：
    主    文
宣告乙○○（男，民國○○年○月○日生，身分證統一編號：Ｚ00000
0000號，住臺南市○區○○里○○鄰○○路326巷4弄2之1號）為受
監護宣告之人。
選定聲請人甲○○○（民國○○年○○月○○日生，身分證統一編號：
Ｚ000000000號，住臺南市○區○○里○○鄰○○路326巷4弄2之1號
）為受監護宣告之人乙○○之監護人。
指定宋子蘭（民國○○年○○月○○日生，身分證統一編號：Ｚ0000000
00號，住臺南市○區○○里○鄰○○路○段192巷24弄93號之2）為
會同開具財產清冊之人。
聲請程序費用由受監護宣告之人乙○○負擔。
    理    由
一、按對於因精神障礙或其他心智缺陷，致不能為意思表示或受
    意思表示，或不能辨識其意思表示之效果者，法院得因本人
    、配偶、四親等內之親屬、最近一年有同居事實之其他親屬
    、檢察官、主管機關或社會福利機構之聲請，為監護之宣告
    ，民法第14條第1項定有明文。次按受監護宣告之人應置監
    護人。法院為監護之宣告時，應依職權就配偶、四親等內之
    親屬、最近一年有同居事實之其他親屬、主管機關、社會福
    利機構或其他適當之人選定一人或數人為監護人，並同時指
    定會同開具財產清冊之人，民法第1110條、第1111條第1項
    亦定有明文。
二、本件聲請意旨略以：聲請人為乙○○（男，民國67年9月5日
    生，身分證統一編號：Ｚ000000000號，住臺南市○區○○里
    ○○鄰○○路326巷4弄2之1號）之母親，乙○○自出生時起即
    為智能障礙患者，現乙○○雖已成年，惟其不能為意思表示
    或受意思表示，聲請人為此爰聲請對乙○○為監護宣告。又
    聲請人為乙○○之母親，宋子蘭為乙○○之阿姨，爰請鈞院
    選定聲請人為乙○○之監護人，指定宋子蘭為會同開具財產
    清冊之人等語。
三、經查：
  （一）聲請人係乙○○之母親，業據其提出戶籍謄本1件在卷
        可憑，揆諸上開規定，本件聲請人聲請對乙○○為監護
        之宣告，自屬有據。
  （二）又聲請人主張乙○○自出生起即為智能障礙患者，迄今
        不能為意思表示或受意思表示之事實，業據聲請人提出
        乙○○之能力概述表1件、財團法人台灣基督長老教會
        新樓醫院診斷證明書影本1件為證，且本院於99年3月4
        日在鑑定人行政院衛生署臺南醫院精神科醫師黃隆山面
        前訊問乙○○，乙○○對問話無法回答，亦不會寫字，
        又鑑定醫師對乙○○為精神鑑定結果認：「一般醫學檢
        查：個案意識尚稱清晰，對問話無回應，必須靠他人協
        助下可進食，四肢尚稱方便，能自我行動，大小便及個
        人衛生部分須他人協助。精神檢查方面：個案的注意力
        尚有反應，判斷能力、對人時地的定向感、記憶能力、
        計算能力及抽象思考能力則有明顯缺失。這是一個重度
        智障的個案，個案的精神狀態應達不能為意思表示或受
        意思表示，亦不能辨識其意思表示之效果者。鑑定判定
        ：基於受鑑定人有智能障礙，致不能為意思表示或受意
        思表示，不能辨識其意思表示之效果，且接受治療後回
        復可能性甚低，因而不能管理自己財產。結論：可為監
        護宣告。」等語，有本院99年3月4日訊問筆錄在卷可憑
        ，是聲請人聲請對乙○○為監護宣告為有理由，應予准
        許。
四、次查，受監護宣告人乙○○之父親陳茂水已死亡，聲請人為
    乙○○之母親，與乙○○同住，有戶籍謄本1件附卷可稽，
    堪予認定。本院審酌受監護宣告人乙○○平日主要由聲請人
    照顧其日常生活起居，聲請人亦願意擔任乙○○之監護人，
    因認由聲請人擔任乙○○之監護人，最能符合乙○○之最佳
    利益，為此爰選定聲請人為受監護宣告人乙○○之監護人；
    又宋子蘭係受監護宣告人乙○○之阿姨，有戶籍謄本1件在
    卷可稽，衡情宋子蘭應會本於受監護宣告之人乙○○之最佳
    利益，與監護人共同開具財產清冊，且宋子蘭亦表示願擔任
    會同開具財產清冊之人，是爰指定宋子蘭為會同開具財產清
    冊之人，以利監護事宜之執行。
五、依民事訴訟法第608條第1項，裁定如主文。
中    華    民    國    99    年    3     月    26    日
                   家事法庭   法  官  葉惠玲
以上正本係照原本作成。
如不服本裁定關於選定監護人及指定會同開具財產清冊之人等部
分，應於送達後十日內向本院提出抗告狀，並繳納抗告費新臺幣
1,000元；其餘關於宣告監護之部分，不得抗告。
中    華    民    國    99    年    3     月    26    日
                              書記官  謝麗首

司法院資訊處製作；財團法人民間司法改革基金會備份。
